臺灣宜蘭地方法院刑事判決
111年度訴字第321號
公  訴  人  臺灣宜蘭地方檢察署檢察官
被      告  林奕誠


上列被告因詐欺等案件，經檢察官提起公訴（111年度偵字第458
9號），本院判決如下：
    主  文
林奕誠共同犯詐欺取財罪，處有期徒刑伍月，如易科罰金，以新
臺幣壹仟元折算壹日。未扣案之犯罪所得新臺幣陸仟元沒收，於
全部或一部不能沒收或不宜執行沒收時，追徵其價額。
    事  實
林奕誠於民國110年9月23日前之某日時，將其所申辦之玉山商
  業銀行羅東分行帳號000-0000000000000號之帳戶資料提供予
  不詳之人，而與該不詳之人共同意圖為自己不法之所有，基於
  詐欺取財之犯意聯絡，由該不詳之人，於110年9月間，透過通
  訊軟體LINE與吳秉勳聯繫，向吳秉勳佯稱：可於「MOMA」網站
  投資，保證獲利，穩賺不賠云云，致吳秉勳陷於錯誤，依指示
  操作，而於110年9月23日16時29分許，轉帳新臺幣（下同）6,
  000元至林奕誠上開戶內，旋由林奕誠於當日16時47分許，將
  前揭吳秉勳匯入之款項提領一空。嗣吳秉勳發覺遭詐欺後報警
  處理，始經警循線查悉上情。
案經吳秉勳訴由宜蘭縣政府警察局羅東分局報告臺灣宜蘭地方
  檢察署檢察官偵查起訴。
    理  由
證據能力：按被告以外之人於審判外之陳述，雖不符刑事訴訟
  法第159條之1 至第159 條之4 之規定，而經當事人於審判程
  序同意作為證據，法院審酌該言詞陳述或書面陳述作成時之情
  況，認為適當者，亦得為證據，刑事訴訟法第159 條之5 第1
  項定有明定。本判決下列所引用被告以外之人於審判外之陳述
  ，經檢察官、被告林奕誠均表示對於證據能力無意見（見本院
  卷第64頁），復經本院審酌前開陳述作成時之情況，並無違法
  不當情事，因認具證據能力。又本案認定事實之其餘非供述證
  據，並無證據證明係公務員違背法定程序所取得，依同法第15
  8條之4反面解釋，亦均有證據能力，核先敘明。
認定事實所憑之證據及理由：訊據被告固坦承玉山商業銀行羅
  東分行帳號000-0000000000000號帳戶為其所申辦，並有自其
  前開帳戶提領告訴人吳秉勳遭詐欺而匯入之前開款項，惟矢口
  否認涉有何詐欺犯行，辯稱：伊使用前開帳戶在網路上玩博奕
  遊戲，匯入前開帳戶內之款項係伊玩博奕遊戲贏得的錢，伊無
  將帳戶提供他人，亦無參與詐欺云云。經查：
㈠前開玉山商業銀行羅東分行帳戶係被告所申辦使用，業據被告
  所自承，並有帳戶個資檢視表、存戶個人資料附卷可稽（110
  年度偵字第8121號卷【下稱偵卷】第21至22頁）；而告訴人前
  揭遭詐騙而將款項匯入被告所申辦之前開帳戶等事實，亦據告
  訴人於警詢時指訴綦詳（偵卷第12頁及背面），並有告訴人提
  出之LINE對話紀錄截圖、告訴人依指示操作投資網站之畫面截
  圖、轉帳交易明細（偵卷第13至20頁）及被告前開帳戶之交易
  明細（偵卷第23至24頁）等件在卷為憑，均首堪認定。
㈡被告雖以前揭情詞置辯，然被告自始即無法提出其於網站上玩
  博奕遊戲之任何資料，而於警詢時先辯稱：伊帳號紀錄都已經
  遭刪除，伊是用手機登入網站後，才開始下注把玩，下注使用
  之手機，也已經故障丟棄了云云（見偵卷第10頁），嗣於111
  年10月11日本院準備程序時改稱：伊證據在另案被扣押的手機
  裏云云（見本院卷第65頁），再於111年11月1日本院準備程序
  時又改稱：其他玩博奕紀錄的相關資料伊都無法提供等語（見
  本院卷第79頁），以現今電子資訊及網路發展情形，凡於網路
  上之一切瀏覽、登入及執行之動作，有各種方式、管道得以調
  取相關電磁紀錄證明，被告先後以手機丟棄、手機遭扣押等情
  詞，推諉相關證據之提出，其前揭所辯已有可疑。
㈢又經質之被告於博奕網路如何下注？被告於偵查時供稱：伊就
  是用這個玉山銀行帳戶玩的云云（見偵卷第37頁背面），於本
  院準備程序時則改稱：伊是去超商買點數卡，存入遊戲裏面玩
  ，贏的錢都匯至伊帳戶云云（見本院卷第64頁），前後供述不
  一，亦已有可議；且觀之被告前開帳戶之交易明細表，該帳戶
  於有千元至萬元之款項匯入後，均旋於當日即經提領一空（見
  偵卷第23至24頁之帳戶交易明細），核與現今詐欺集團詐得款
  項後，為免帳戶遭凍結而立即提領詐得款項之行為模式相同；
  又被告前開帳戶內款項匯入之方式有「無卡存款」、「自動櫃
  員機跨行轉帳」等方式，匯入之來源（即存款人資料）復均不
  相同，倘如被告所辯：其博奕遊戲贏得的錢均係匯入其前開帳
  戶內，則應可查得同一帳戶（即博奕網站公司之帳戶）或來源
  匯入之款項；再被告於警詢及偵查時復供稱：因玉山商業銀行
  通知伊前開帳戶已銷戶，伊認為已經用不到了，所以將該帳戶
  之存摺、提款卡丟棄云云（見偵卷第9、27頁），然倘前開帳
  戶係被告正常使用之帳戶，於遭通報列為警示帳戶或銷戶時，
  應積極探求原因而處理之，被告卻未積極處理解決，反輕率將
  帳戶之相關資料丟棄，凡此諸節，均與常情有違，是被告前開
  所辯，尚難遽採。
㈣然本案除告訴人遭詐欺而匯出之款項為被告之帳戶外，無積極
  證據證明對告訴人實施詐欺行為之人為被告本人，參以告訴人
  遭詐欺後，匯出之款項除有本案被告帳戶外，尚有他人之帳戶
  ，此經告訴人於警詢時指訴綦詳，則無法排除對告訴人實施詐
  欺行為之人，為被告以外之不詳之人；而衡情該不詳之人當無
  可能選擇一隨時可能遭帳戶所有人掛失而無法使用之帳戶，作
  為收取款項之用，否則，倘該不詳之人尚未及實施詐欺犯行，
  甚者已實施詐欺犯行而未及提領詐得款項前，該帳戶所有人已
  先行將帳戶掛失，則該不詳之人豈非徒勞無功、一無所獲，是
  被告顯與詐欺告訴人之不詳之人，有詐欺之犯意聯絡，而提供
  其帳戶供該不詳之人使用，並就詐欺所得由被告提領乙節有所
  約定，否則何以該不詳之人費心詐欺得來之款項，將平白無故
  由被告取得之理？又告訴人遭詐欺後匯至被告帳戶內之款項，
  係由被告提領供己花用乙情，經被告始終供述一致，是被告與
  該不詳之人就本案詐欺犯行亦確有行為之分擔（即被告提供帳
  戶，該不詳之人透過LINE與告訴人聯繫行騙，告訴人將款項匯
  入被告之帳戶後，再由被告提領），即堪認被告與該不詳之人
  共為本件詐欺犯行無訛，被告辯稱不知匯入伊帳戶內之款項係
  詐欺而來，而無參與詐欺犯行云云，顯係卸責之詞，不足為採
  。
 ㈤綜上，本件事證明確，被告犯行堪以認定，應依法論科。
論罪科刑：
㈠核被告所為，係犯刑法第339條第1 項之詐欺取財罪。公訴意旨
  雖認被告所為，係犯刑法第339條之4第1項第 2 款之三人以上
  共同犯詐欺取財罪嫌，然被告固自承有加入暱稱「緬甸」所屬
  之詐欺集團，惟供稱：伊係於該集團擔任車手，提領他人帳戶
  內之款項，與其本人之帳戶無涉等語，而本案被告提領之款項
  則係其本人之帳戶，是其參與情節已與被告於前開詐欺集團內
  提領「他人」款項之情形不同，另遍觀全卷，亦無任何證據可
  認本案係「緬甸」所屬之詐欺集團所為，即無法認定除被告與
  施行詐欺之該不詳之人外，尚有第3人參與本件詐欺犯行，自
  難認本件詐欺係由三人以上共同犯之，基於罪疑惟輕原則，本
  案尚不足以認定被告構成三人以上共同詐欺取財罪，公訴意旨
  容有未當，然社會基本事實同一，且本院業於審理時告知刑法
  第339條第1項詐欺取財罪之罪名，使被告為答辯（見本院卷第
  102至103頁），對被告之防禦權不生不利影響，爰依刑事訴訟
  法第300 條規定變更起訴法條。
㈡被告與不詳之人間，就本件詐欺犯行，有犯意聯絡及行為分擔
  ，應依刑法第28條規定論以共同正犯。
㈢爰審酌被告不循正當途徑賺取財物，為貪圖一己之利而與他人
  共同詐欺，造成告訴人受有前揭財產上之損害，所為誠屬不該
  ，復未坦承犯行，飾詞矯辯，未見悔意，犯後態度難認良好，
  兼衡其於本院審理時自陳現待業中，偶爾至朋友經營之餐廳幫
  忙，家中尚有兄姊及國中畢業之智識程度等一切情狀（見本院
  卷第103頁），量處如主文所示之刑，並諭知易科罰金之折算
  標準。
沒收：查本案告訴人遭詐欺而匯入之款項6,000元，係由被告提
  領後供己花用，為被告所自承（見本院卷第63頁），核屬被告
  之犯罪所得，雖未扣案，仍依刑法第38 條之1 第1項之規定宣
  告沒收，並依同條第3項之規定，諭知於全部或一部不能沒收
  或不宜執行沒收時，追徵其價額。
不另為無罪之諭知：
㈠公訴意旨另以：被告前揭提供其所申辦之玉山商業銀行羅東分
  局帳戶資料及提領告訴人遭詐欺而匯入款項之行為，亦涉犯洗
  錢防制法第14 條第1項之洗錢罪嫌等語。 
㈡按犯罪事實應依證據認定之，無證據不得認定犯罪事實；不能
  證明被告犯罪者或其行為不罰者，應諭知無罪之判決，刑事訴
  訟法第154 條第2 項及第301 條第1 項分別定有明文。又按，
  認定不利於被告之事實，須依積極證據，苟積極證據不足為不
  利於被告事實之認定時，即應為有利於被告之認定，更不必有
  何有利之證據；再事實之認定，應憑證據，如未能發現相當證
  據，或證據不足以證明，自不能以推測或擬制之方法，以為裁
  判基礎。而刑事訴訟法上所謂認定犯罪事實之積極證據，係指
  適合於被告犯罪事實之認定之積極證據而言，雖不以直接證據
  為限，間接證據亦包括在內；然而無論直接或間接證據，其為
  訴訟上之證明，須於通常一般之人均不致有所懷疑，而得確信
  其為真實之程度者，始得據為有罪之認定，倘其證明尚未達到
  此一程度，而有合理之懷疑存在時，致使無從形成有罪之確信
  ，根據「罪證有疑，利於被告」之證據法則，即不得遽為不利
  被告之認定（最高法院52年台上字第1300號、30年上字第816 
  號、29年上字第3105號、30年上字第1831號、40年台上字第86
  號及76年台上字第4986號判決意旨參照）。
㈢再按洗錢防制法係以防制洗錢，打擊犯罪，健全防制洗錢體系
  ，穩定金融秩序，促進金流之透明，強化國際合作為立法目的
  ，此觀該法第1 條自明。洗錢防制法之立法目的，係在防制特
  定犯罪不法所得之資金或財產，藉由洗錢行為轉換成為合法來
  源之資金或財產，切斷資金與當初犯罪行為之關聯性，隱匿犯
  罪行為或該資金不法來源或本質，使偵查機關無法藉由資金之
  流向追查犯罪者。是提供帳戶予他人使用或自帳戶內提領贓款
  之行為，是否構成洗錢行為，依前述說明及同法第2條第2款之
  規定，應以其在金流方面能否「掩飾或隱匿特定犯罪所得之本
  質、來源、去向、所在、所有權、處分權或其他權益者」，切
  斷資金與當初犯罪行為之關聯性而定。
㈣經查，本案告訴人遭詐欺之款項係匯入被告本人所申辦之帳戶
  內，被告提領後並無轉匯其他帳戶或交付他人，而係供己花用
  ，已如前述認定，則本案金流透明易查，被告提領其本人帳戶
  內贓款之行為，在形式上無從合法化其所得來源，無掩飾或隱
  匿犯罪所得本質、來源、去向、所在、所有權、處分權或其他
  權益者之作用，揆諸前揭說明，被告所為除構成詐欺取財罪外
  ，尚難論以洗錢防制法第14 條第1項之洗錢罪，另亦無證據證
  明被告自上開帳戶提領款項，以製造金流斷點之情，是公訴意
  旨認被告另涉犯洗錢防制法第14 條第1項之洗錢罪嫌，容有誤
  會，就此部分，本應為無罪之諭知，惟檢察官起訴認此部分若
  成立犯罪，與前開經論罪科刑之詐欺取財罪，為想像競合之裁
  判上一罪關係，爰不另為無罪之諭知，附此敘明。
據上論斷，應依刑事訴訟法第299條第1項前段、第300條，刑法
第28條、第339條第1項、第41條第1項前段、第38條之1第1項前
段、第3項，刑法施行法第1之1條第1項，判決如主文。
本案經檢察官洪景明提起公訴，檢察官葉怡材到庭執行職務。
中　　華　　民　　國　　111 　年　　12　　月　　15　　日
                  刑事第一庭  審判長法  官  莊深淵
                                    法  官  程明慧
                                    法  官  陳錦雯
以上正本證明與原本無異。
如不服本判決應於收受送達後二十日內向本院提出上訴書狀，並
應敘述具體理由；其未敘述上訴理由者，應於上訴期間屆滿後二
十日內向本院補提理由書(均須按他造當事人之人數附繕本)「切
勿逕送上級法院」。
                                    書記官  吳蔚宸
中　　華　　民　　國　　111 　年　　12　　月　　15　　日
附錄所犯法條：
中華民國刑法第339條
（普通詐欺罪）
意圖為自己或第三人不法之所有，以詐術使人將本人或第三人之
物交付者，處5年以下有期徒刑、拘役或科或併科50萬元以下罰
金。
以前項方法得財產上不法之利益或使第三人得之者，亦同。
前二項之未遂犯罰之。